臺灣臺南地方法院民事判決　　　　　　100年度勞再易字第1號
再審原告　　林張自
再審被告　　華南商業銀行股份有限公司麻豆分公司
法定代理人　郭正宏
上列當事人間請求給付資遣費事件，再審原告對於民國99年12月
1日本院99年度勞簡上字第12號確定判決提起再審之訴，本院判
決如下：
    主      文
再審之訴駁回。
再審訴訟費用新台幣仟肆佰捌拾元由再審原告負擔。
    事實及理由
一、按再審之訴，應於30日之不變期間內提起，此期間自判決確
    定時起算，判決於送達前確定者，自送達日起算，其再審之
    理由發生或知悉在後者，均自知悉時起算，觀諸民事訴訟法
    第500條第1、2項自明。本件再審原告係對於本院99年度勞
    簡上字第12號確定判決提起再審，前開判決為不得上訴之判
    決，於民國99年12月1日宣示，並於99年12月6日送達再審原
    告，再審原告於99年12月21日提起本件再審之訴，未逾前述
    提起再審之訴不變期間之規定，係屬合法，先予敘明。
二、本件再審意旨略以：
（一）再審原告擔任再審被告之清潔工，自83年9月迄今已16 年
      ，每月薪資新台幣（下同）6,000元，隨後逐年調整薪資
      500元，至88年每月薪資為8,500元，都由再審被告之總務
      將現金交予再審原告，至92年9月止。自92年10月起調薪
      為10,000元，又改以現金給付，直到99年1月20日再審被
      告工作中摔斷手臂，送醫住院，開刀治療花費60,000餘元
      ，再審被告不聞不問，在再審原告出院後還派人至家中送
      來1月份薪水10,000元及5,000元之年終獎金，逼迫再審原
      告離職，經再審原告抗議後，為避免勞動基準法之適用，
      再審被告乃將再審原告工作轉包給台南市之安荃有限公司
      承包，再審原告無故遭解雇，此部分原審判決顯漏未審酌
      上開薪水及獎金發放之事實，未於判決內敘述，自有遺漏
      。
（二）再審原告之資遣費依每月10,000元計算，基數為16年，因
      此，資遣費應為160,000元；另醫藥費用60,000元，合計
      220,000元，再審被告均未支付，僅有勞保給付部份，原
      審判決亦漏未審酌，同時亦有證據漏未審酌之違法。而再
      審原告工作性質為繼續性之不定期工作，並非承攬之法律
      關係，此由再審被告坦承按月匯款薪資及依一般國定例假
      日上班等情可資印證。而依勞動基準法第59條之規定，職
      災期間再審被告不得無故解職，再審被告非惟解職再審原
      告，且拒絕再審原告上班，另行聘請他人擔任該工作，再
      審原告依勞動基準法第14條第5款、第6款規定，以「未給
      付工作報酬及違反勞動契約，勞工法令致損害勞工權益之
      虞」上開理由終止兩造勞動契約，依法有據。再審被告既
      拒絕給付再審原告職災受傷支出醫藥費及服務年資之資遣
      費，實無正當理由，並以再審原告薪資為體制外之支出，
      顯無法自圓其說，再審原告並非短期之僱工，亦無承攬之
      約定，為僱傭關係實無庸置疑。原審判決對於僱傭關係人
      格從屬性、經濟上從屬性及組織上從屬性均未判別，顯有
      法規適用錯誤。
（三）再者，稱僱傭者，謂當事人約定，一方於一定或不定之期
      限內為他方服勞務，他方給付報酬之契約；又按承攬者，
      謂當事人約定，一方為他方完成一定之工作，他方俟工作
      完成，給付報酬之契約，民法第482條、第490條第1項分
      別定有明文。參酌勞動基準法規定之勞動契約，指當事人
      之一方，在從屬於他方之關係下，提供職業之勞動力，而
      由他方給付報酬之契約。可知，僱傭契約乃當事人以勞務
      之給付為目的，受僱人於一定期間內，應依照僱用人之指
      示，從事一定種類之工作，且受僱人提供勞務，具有繼續
      性及從屬性之關係。而承攬契約之當事人則以勞務所完成
      之結果為目的，承攬人只須於約定之時間完成一個或數個
      特定之工作，與定作人間無從屬關係，二者性質並不相同
      ，有最高法院94年度台上字第573號判決可參，原判決悖
      離事實適用法律錯誤，堪可認定。
（四）依再審被告提出之97年2月4日至99年2月4日現金支出傳票
      及證明單多張所載，再審原告為再審被告從事清潔之工作
      ，再審被告係以清潔費之名義給付報酬予再審原告，但仍
      屬其內部之支付，不論其名目為何，仍係作帳科目，不足
      為本案之依憑甚明，證人即再審被告受僱人之副理邱金發
      固具結證稱：「原告是擔任公司上班前走廊清掃的工作」
      、「原告與被告的關係是承攬關係，上班時間不能清掃。
      」等語，又再審被告未曾以再審原告係其員工而辦理勞工
      保險之事實，亦為兩造所不爭執，尤不足證明再審原告非
      為再審被告受僱，徒憑總務之傳票及供述，顯不足採，因
      其並非代理人，何以單憑其個人主觀意見即瞭解兩造之契
      約關係為何，顯為推測之辭，不足採信甚明。原判決上開
      違誤，即有法規適用之錯誤。
（五）再者，再審原告從事該工作，均依再審被告指示而為，且
      係在工作之二樓樓梯摔下，自屬職災無疑。再審被告未依
      勞動基準法為再審原告投保勞保，乃屬違反勞保法令。而
      有關工作之相關材料均由再審被告提供，與承攬之性質不
      同，原審未查明以維權益；又勞動基準法第14條第5款、
      第6款規定：有左列情形之一者，勞工得不經預告終止契
      約：…「雇主不依勞動契約給付工作報酬或對於按件計酬
      之勞工不供給充分之工作者」、「雇主違反勞動契約或勞
      工法令致有損害勞工權益之虞者」。再審被告違反上開規
      定強行拒絕再審原告返回上班，不給付薪資，且違反勞動
      基準法第59條規定，有損害勞工權益，再審原告已依法終
      止兩造勞動契約，並請求資遣費16萬元。另依勞工安全衛
      生法第5條第1項第1款規定，雇主對於設備應有符合標準
      之必要安全設備，該條第2項規定，雇主對於勞工就業場
      所之通道、地板、階梯或通風、採光、照明、保溫、防濕
      、休息、避難、急救、醫療及其他保護勞工健康及安全設
      備應妥為規劃並採取必要之措施。再審被告違反上開法令
      規定，未提供相關安全防護措施及設備，致再審原告摔斷
      腿，支出醫藥費，依民法第184條規定，應賠償上開金額
      損失甚明，原判決未查，明顯有誤，而有法規適用之錯誤
      。
（六）並聲明：
    1.臺灣臺南地方法院99年度勞簡上字第12號民事判決應予廢
      棄。
    2.再審被告應給付再審原告220,000元及自起訴狀繕本送達
      翌日起至清償日止，按年息百分之五計算之利息。
    3.再審及前審訴訟費用由再審被告負擔。
三、按再審之訴顯無再審理由者，得不經言詞辯論，以判決駁回
    之，民事訴訟法第502條第2項定有明文。而所謂顯無再審理
    由，係指針對再審原告所主張之再審原因，無須另經調查辯
    論，即可判定其不足以動搖原確定判決所為判斷結果而言。
    次按民事訴訟法第501條第1項第4款規定，再審之訴，應以
    訴狀表明審理由及關於再審理由並遵守不變期間之證據，提
    出於管轄法院為之；又所謂表明再審理由，必須指明確定判
    決有如何合於法定再審事由之具體情事始為相當，倘僅泛言
    有何條款之再審事由，而無具體情事者，難謂已合法表明再
    審理由；再按適用法規顯有錯誤者，得以再審之訴對於確定
    終局判決聲明不服，民事訴訟法第496條第1項第1款亦有明
    文。而所謂適用法規顯有錯誤者，係指確定判決就其取捨證
    據所確定之事實適用法規顯然不合於法律規定，或與司法院
    現尚有效及大法官會議之解釋，或最高法院尚有效之判例顯
    然違反者，或消極的不適用法規，顯然影響判決者而言，不
    包括判決理由矛盾、理由不備、取捨證據及認定事實錯誤之
    情形在內，司法院大法官會議釋字第177號解釋、最高法院
    著有60年台再字第170號、63年台上字第880號判例、92年度
    台上字第320號判決足資參照。本件再審原告主張原確定判
    決有民事訴訟法第496條第1項第1款適用法規顯有錯誤之再
    審事由，經查：
（一）本件再審原告主張原確定判決漏未審酌再審被告曾給付再
      審原告99年1月份薪水10,000元及年終獎金5,000元之事實
      ；再審原告與再審被告間之法律關係，原確定判決未依人
      格上、經濟上、組織上從屬性加以判別為僱傭關係；勞動
      契約與僱傭契約性質不同，原確定判決之認定，悖離事實
      ；原確定判決單憑證人邱金發之證述及現金支出傳票即認
      定兩造契約關係為何；原確定判決未查：再審被告未為再
      審原告投保勞保，違反勞工保險法，又未提供安全防護措
      施及設備，違反勞工安全衛生法，致再審原告受此職災，
      應依民法第184條規定賠償損害，自屬有適用法規顯有錯
      誤云云。
（二）惟查，本件再審原告係不服原審本院99年度勞簡上字第12
      號確定判決而提起，然觀再審原告所提再審訴狀之陳述及
      所執理由，與其於原審所提出之上訴狀（見原審卷第6-11
      頁）、辯論意旨狀（見原審卷第22-27頁），並無二致，
      僅將「上訴人」變更為「再審原告」，所為陳述及理由，
      仍係就原第一審判決再為指摘，而非就原確定判決有何合
      於民事訴訟法第496條第1項第1款規定「適用法規顯有錯
      誤」再審事由之具體情事加以敘明，自不能認為再審原告
      已合法表明再審理由。
（三）再查，原確定判決就兩造間勞務契約從屬性之內涵，已就
      再審原告工作內容、時間、報酬受指揮監督情形、徵選程
      序及考核等情形，於原確定判決得心證理由欄(一)之第2、3
      點中詳予說明：再審原告勞務之給付不具人格上之從屬性
      、兩造間並不存有組織上之從屬性，著重於勞務所完成之
      結果為目的，非勞動基準法所稱之勞動契約，應為承攬契
      約等情，於法並無違誤。又查，證據取捨並非民事訴訟法
      第496條第1項第1款所謂適用法規顯有錯誤，已如前述，
      再審原告主張原確定判決單憑證人邱金發之證述及現金支
      出傳票即認定兩造契約關係為何，顯有違誤云云。然原確
      定判決認定兩造間為承攬契約，係以實質上是否存在使用
      從屬關係為判斷基準，並非引用證人邱金發之證述及現金
      支出傳票而為認定，再審原告此部分之主張顯屬無據。此
      外，再審原告亦未具體指摘原判決就取捨證據所確定之事
      實，有何適用法規顯然不合於法律規定，或與司法院現尚
      有效及大法官會議之解釋，或最高法院尚有效之判例顯然
      違反者，或消極的不適用法規，顯然影響判決者，再審原
      告主張原確定判決有民事訴訟法第496條第1項第1款之再
      審事由，自有未合。
（四）又對於簡易訴訟程序之第二審確定終局；裁判，如就足影
      響於裁判之重要證物，漏未斟酌者，亦得提起再審之訴或
      聲請再審，民事訴訟法第436條之7定有明文；而所謂「就
      足影響於判決之重要證物漏未斟酌」者，係指對於簡易訴
      訟程序之第二審言詞辯論終結前，已經存在並已為聲明之
      證據，第二審確定判決未調查，且未於判決理由中說明其
      無調查、斟酌之必要，或雖經調查而未於判決中斟酌者而
      言，倘原確定判決對於該項證物，認係不必要之證據，或
      有不足採信之情形，已依法記明其理由於判決者，即係已
      經斟酌，而非漏未斟酌；且漏未斟酌證物，無關重要，縱
      經斟酌，亦與確定判決無影響者，亦不得據為再審之理由
      。經查，原確定判決就上開再審被告曾給付再審原告99年
      1月份薪水10,000元及年終獎金5,000元等事實，業經兩造
      於原審協議列為不爭執事項，此觀原審判決兩造不爭執事
      項第2點自明，並無漏未審酌之情形。本件再審原告於再
      審起訴狀固僅表明「原審判決有法規適用之再審事由存在
      」主張原審判決有再審事由，惟觀再審原告既已於再審理
      由中述及原審判決有上開所謂漏未審酌之證物，顯就此亦
      主張為再審之理由，為使紛爭一次解決，仍應予敘明。
四、綜上所述，本件查無原判決適用法規顯有錯誤及如就足影響
    於裁判之重要證物，漏未斟酌者之情，再審原告以原確定判
    決有民事訴訟法第496條第1項第1款、第436條之7之再審事
    由，提起本件再審之訴，請求將原確定判決廢棄，並為如再
    審聲明所示之判決，顯無再審理由，爰依同法第502條第2項
    規定，不經言詞辯論，逕以判決駁回之。又本件再審訴訟費
    用確定為3,480元，應由再審原告負擔，爰確定如主文第二
    項所示。
五、據上論結：本件再審之訴顯無再審理由，依民事訴訟法第
    502條第2項、第87條第1項、第78條，判決如主文。
中    華    民    國   100    年    8     月    30    日
              民事第三庭審判長法      官  杭起鶴
                              法      官  伍逸康
                              法      官  張麗娟
以上正本係照原本作成。
本判決不得上訴。
中    華    民    國   100    年    8     月    30    日
                              書  記  官  楊宗倫